【裁判字號】    97,訴,1196
【裁判日期】    971110
【裁判案由】    侵權行為損害賠償
【裁判全文】
臺灣板橋地方法院民事判決              97年度訴字第1196號
原      告  甲○○
被      告  丙○○
訴訟代理人  林振煌律師
複  代理人  乙○○
上列當事人間請求侵權行為損害賠償事件，本院於民國97年10月
27日言詞辯論終結，判決如下：
    主  文
原告之訴及假執行之聲請均駁回。
訴訟費用由原告負擔。
    事  實
一、原告起訴主張：被告於民國95年間競選臺北縣三重市永興里
    里長時，未經原告之同意，擅自使用其前來原告住所與原告
    合照之肖像於文宣上，且於文宣上刊登時常給予原告家庭實
    質上之幫助，亦非事實，又其於文宣中宣稱原告為單親低收
    入戶，使大眾知曉原告之婚姻與經濟狀況，侵害原告之人格
    及隱私權，貶損原告社會地位，致使原告精神上受有社會上
    一般人均無法忍受之痛苦，其情節難謂非屬重大。被告開設
    貿易公司，經濟能力強大，又為從政人員，不思守法，爰依
    民法第18條、第195 條第1 項前段之規定，以侵權行為損害
    賠償之法律關係，請求被告賠償原告慰撫金210 萬元及法定
    遲延利息等語。並為訴之聲明：(1)被告應給付原告210 萬元
    ，及自起訴狀繕本送達翌日起至清償日止，按年息百分之5
    計算之利息。(2)願供擔保請准宣告假執行。
二、被告則以：被告於95年競選三重市永興里里長時，因原告住
    家位於該里，被告前往原告住家拜票時，原告向被告抱怨謂
    ：家境清寒，且為單親家庭，但現任里長卻不願替其申請低
    收入戶補助，若被告當選，希望能協助其申請云云。因原告
    平日即參加民間社團，本來就有照顧弱勢之活動，因此被告
    乃基於同理心而捐贈3000元予原告，原告並與被告合照。原
    告起訴狀所附文宣，當時曾給原告過目。上開文宣本即經原
    告同意，何來侵害其肖像權或隱私權？其次，上開經原告同
    意拍攝之照片乃被告之夫拍攝，原告既然同意拍攝，自不得
    再主張肖像權之保護，且該照片之著作權屬於被告之夫所有
    ，著作權包含公開展示、散佈權，即無侵害原告肖像權可言
    。且被告對於與原告合照之照片並無加以商業利用，純粹只
    是對於兩人間事實之陳述，並無侵害其隱私或肖像權。至於
    是否為低收入戶或單親家庭，乃一客觀事實，該等用語，依
    一般社會觀念，亦屬客觀事實之描述，並非主觀評價，並無
    侵害隱私之問題等語置辯。並為答辯聲明：(1)請求駁回原告
    之訴。(2)如受不利判決，願供擔保請准宣告免為假執行。
三、得心證之理由：
（一）本件原告主張被告於95年5 月間參與臺北縣三重市永興里
      里長選舉時，以其二人之合照作為競選文宣，並在該競選
      文宣上揭示原告為「單親低收入戶」等事實，為被告所不
      爭執，並有原告所提競選文宣為證，則原告上開主張應堪
      信為真實。
（二）其次，原告於本院審理時自承：「被告帶他先生到我家，
      就拿一個紅包給我，叫我跟他拍一張照，至於為何他們要
      這樣做，我也不知道，我也沒有叫他拿紅包給我，紅包內
      有三千元，拍完照後，我叫被告把紅包拿走，他不肯就放
      在我家」等語（見本院97年10月27日言詞辯論筆錄），是
      被告抗辯系爭文宣上的照片是經過原告同意所拍攝等語，
      應非無據，堪以採信。又觀之該照片所呈現之畫面，係原
      告與被告二人緊靠，二人雙手共同握持一個紅包，二人的
      眼睛均正視鏡頭、表情自然，更可見原告係出於自願配合
      拍攝系爭照片。而二人手持紅包之拍攝動作，顯然與一般
      人單純合照之動作不同，倘若原告不知此照片之拍攝目的
      為何，豈可能配合擺出此種動作供被告之夫拍攝？是原告
      陳稱不知道拿紅包拍照之目的為何云云，顯與常情不符，
      殊難採信。況且原告亦自承被告當時交付的紅包內有3000
      元，拍照後被告並未將紅包拿回，且原告亦知悉被告當時
      有意參與永興里里長之選舉，是被告辯稱：系爭文宣係經
      過原告同意一節，亦堪採信為真。否則被告與原告之間非
      親非故，被告不過要求原告與其合照，何需平白贈與3000
      元予原告？既然系爭照片係原告同意之情況下由被告之夫
      拍攝，且原告亦知悉被告拍攝該照片之目的係作為競選里
      長文宣之用，自無侵害原告之肖像權可言。原告主張被告
      侵害其肖像權，自無可採。
（三）再查，系爭文宣上固有揭示原告為「單親低收入戶」等內
      容，惟「單親低收入戶」僅為客觀事實之描述，並無貶低
      人格之語意，難認有貶損原告在社會上之評價，原告主張
      其人格權或隱私權因此受侵害，自不足採。
四、綜上所述，被告既無侵權行為，原告依侵權行為損害賠償之
    法律關係，請求被告給付210 萬元，及自起訴狀繕本送達翌
    日起至清償日止，按年息百分之5 計算之利息，為無理由，
    應予駁回。又原告之訴既經駁回，其假執行之聲請即失所依
    據，應併予駁回。
五、因本案事證已臻明確，兩造其餘主張、陳述及所提之證據暨
    攻擊防禦方法，經本院審酌後，認均與本案判斷結果無影響
    ，毋庸再予一一審酌，附此敘明。
六、結論：本件原告之訴為無理由，依民事訴訟法第78條，判決
    如主文。
中    華    民    國    97    年    11    月    10    日
                  民事第二庭    法  官  連育群
以上正本係照原本作成
如對本判決上訴，須於判決送達後20日內向本院提出上訴狀
中    華    民    國    97    年    11    月    10    日
                            書記官  蕭佩宜


司法院資訊處製作；財團法人民間司法改革基金會備份。
